【裁判字號】    90,上易,947
【裁判日期】    900330
【裁判案由】    傷害
【裁判全文】
臺灣高等法院刑事判決                              九十年度上易字第九四七號
    上  訴  人  臺灣臺北地方法院檢察署檢察官
    被      告  乙○○
    被      告  丙○○
右上訴人因傷害案件，不服臺灣臺北地方法院八十九年度簡上字第一一九號，中華民
國八十九年十二月十五日第一審判決（起訴案號：臺灣臺北地方法院檢察署八十八年
度偵字第二三一一三、二六四五九號）提起上訴，本院判決如左：
    主  文
上訴駁回。
    理  由
一、公訴意旨略以：被告乙○○、丙○○係兄弟關係，民國（下同）八十八年九月十
    五日下午一時三十分許，在臺北市○○路二七巷六號，因其等所飼養之狗欲追咬
    郵務士告訴人甲○○，告訴人請丙○○將狗帶回，丙○○乃向告訴人表示該狗不
    會咬人，告訴人即以腳踢狗，致鞋子飛出，丙○○、乙○○見狀竟基於傷害之犯
    意，丙○○以掃帚、乙○○以鋁梯毆打告訴人，致告訴人受有右下背五Ｘ五公分
    瘀傷、左肘０．五Ｘ０．五擦傷之傷害，因認被告共同涉犯刑法第二百七十七條
    第一項之傷害罪嫌。
二、訊據被告乙○○、丙○○堅詞否認有何傷害犯行，均辯稱告訴人背部瘀傷及手肘
    擦傷係因告訴人以腳踢狗時，重心不穩跌倒，撞及乙○○手持之鋁梯所致，彼等
    並未以鋁梯、掃帚毆打告訴人等語，被告丙○○另辯稱告訴人於警訊時並未指訴
    遭其持掃帚毆打頭部，嗣於偵查中始對其提出傷害之告訴，顯不實在等語。按犯
    罪事實應依證據認定之，無證據不得推定其犯罪事實，又不能證明被告犯罪者，
    應諭知無罪之判決，刑事訴訟法第一百五十四條、第三百零一條第一項定有明文
    。而認定犯罪事實所憑之證據，雖不以積極證據為限，間接證據亦包括在內，然
    無論直接或間接證據，其為訴訟上之證明，須於通常一般之人不致有所懷疑，而
    得確信其為真實之程度者，始得據為有罪之認定；苟積極證據不足為不利於被告
    事實之認定時，即應為有利於被告之認定，更不必有何有利之證據；又告訴人之
    告訴，係以使被告受刑事訴追為目的，是其陳述是否與事實相符，仍應調查其他
    證據以資審認，其陳述如有瑕疵，且就其他方面又與事實相符，固足採為科刑之
    基礎，倘其陳述尚有瑕疵，則在未究明前遽採為論罪科刑之根據，即難認為適法
    （最高法院七十六年台上字第四九八六號、三十年上字第八一六號、五十二年台
    上字第一三○○號、六十一年台上字第三○九九號等判例意旨參照）。本件公訴
    人認被告乙○○、丙○○共同涉有傷害犯行，無非以告訴人指訴及驗傷診斷證明
    書為其論據。惟告訴人之診斷證明書僅足證明告訴人於八十八年九月十五日就診
    時，確受有右下背部五Ｘ五公分瘀傷、左手肘０．五Ｘ０．五公分擦傷，惟尚不
    足以證明其受傷之成因，自難資為被告共同傷害告訴人之佐證。告訴人雖指該傷
    係被告二人毆打告訴人所造成，然為被告所否認，徒憑告訴人之片面指訴，本不
    得引為對被告論罪科刑之依據，況告訴人初於警訊時，對其受傷之成因僅稱係乙
    ○○以鋁梯毆打其背部所致，絲毫未曾言及遭丙○○毆打之情，嗣於偵查中始另
    稱其撿回因踢狗而飛出之鞋子時，遭丙○○持掃帚毆打云云，先後所訴被害情節
    顯有不符，已難採信，告訴人雖陳稱其因遭鋁梯毆打之部位甚痛，致提出傷害告
    訴時，未言及遭丙○○持掃帚毆打云云，惟苟依告訴人指訴之情節，告訴人同時
    同地，先後遭被告二人接續毆打，衡情當不致於提出告訴時，獨遺漏遭丙○○毆
    傷之情節，經回想始憶起丙○○亦對其傷害之理，再者，告訴人所指其左手肘之
    傷係丙○○以掃帚毆打其頭部，其以左手抵擋所造成云云，惟告訴人左肘部僅有
    ０．五ｘ０．五之擦傷，苟依其言係以手抵擋被告之掃帚所造成，應不僅止該面
    積甚小之擦傷，而無其他任何紅腫或瘀傷，由此益徵告訴人之指訴，尚難使人確
    信其傷係被告所加。至告訴人聲請檢察官上訴之意旨雖以乙○○於警訊中已表示
    願賠償告訴人醫藥費六千元等語，惟被告表示願賠償和解一事，係為雙方息訟止
    爭，本不得據以認被告已自承有告訴人所指之犯行，尤以本案告訴人於上開時地
    ，係因被告所飼養之狗始與被告互起勃谿，縱告訴人之傷確如被告所辯係自行跌
    倒撞及乙○○手持之鋁梯所造成，乙○○或因而為息事寧人而自願賠償告訴人醫
    藥費，亦為情理之常，是乙○○表示願賠償告訴人醫藥費一節縱然屬實，亦無從
    據為不利於被告之認定，故告訴人聲請傳訊警員到庭證明乙○○願對告訴人賠償
    之事實，即無必要，併此敘明。茲告訴人之指訴及所提出之診斷證明書，既不足
    以證明告訴人之指訴與事實相符，此外復查無其他積極證據足資證明被告二人有
    何傷害犯行，彼等犯罪即屬不能證明。原審斟酌全辯論意旨，本於調查證據所得
    ，而為被告無罪之諭知，尚無不合。公訴人上訴意旨仍執陳詞，指摘原判決不當
    ，為無理由，應予駁回。
據上論斷，應依刑事訴訟法第三百六十八條，判決如主文。
本案經檢察官張秋雲到庭執行職務。
中      華      民      國    九十      年      三      月    三十    日
                              臺灣高等法院刑事第十六庭
                                  審判長法  官    許  增  男
                                        法  官    黃  鴻  昌
                                        法  官    蔡  彩  貞
右正本證明與原本無異。
不得上訴。
                                        書記官    張  淑  芬
中    華    民    國     九十     年      四        月      四          日


司法院資訊處製作；財團法人民間司法改革基金會備份。
